---
title: "**Monitoria **"
author: "dgonzalez80"
date: " "
output:
  html_document:
    toc: yes
    toc_depth: 2
    toc_float: yes
    theme: cosmo
---
---

```{r setup, include=FALSE}
knitr::opts_chunk$set(echo = TRUE, comment = NA)

c0="#0DA5A6" # VERDE CLARO
c1="#E77C00" # NARANJA
c2="#6666FF" # AZUL  
c3="#4CBFBA" # VERDE CLARO  
c4="#E09600" # AMARILLO  
c5="#BC2B6A" # MORADO  
```

# **Taller Regresión Lineal  Simple**

<br/>

## **Problema 1**

Con el fin  de estimar la relación que exite entre el nivel de ingresos de una persona y el nivel de consumo , un investigador recolectó la siguiente información:

|id  |1     |2     |3     |4     |5     |6    |7     |8     |9     |10    |11     |12     |
|:---|-----:|-----:|-----:|-----:|-----:|-----:|----:|-----:|-----:|-----:|------:|------:|
|Ing |24.3  |12.5  |31.2  |28.0  |35.1  |10.5  | 23.2|  10.0|  835 |  15.9|  14.7 | 15.0  |  
|Con |16.2  |8.5   |15.0  |17.0  |24.2  |11.2  | 15.0|  7.1 |  3.5 |  11.5|  10.7 |  9.2  | 

Donde :

+ Id: identificador del hogar

+ Ing : Ingresos familiares

+ Con : Consumo en viveres 

Realice un analisis de regresión que permita estimar la relación entre el consumo (Con) y los ingresos familiares (Ing).


|id |   x   |   y    |     x2   |      y2 |     xy  |  
:---|-------:|------:|---------:|--------:|--------:|
|1  |   23.4 |   16.2|    547.56|   262.44|   393.66|   
|2  |   12.5 |    8.5|    156.25|    72.25|   106.25|
|3  |   31.2 |   15.0|    973.44|   225.00|   468.00|
|4  |   28.0 |   17.0|    784.00|   289.00|   476.00|
|5  |   35.1 |   24.2|   1232.01|   585.64|   849.42|
|6  |   10.5 |   11.2|    110.25|   125.44|   117.60|
|7  |   23.2 |   15.0|    538.24|   225.00|   348.00|
|8  |   10.0 |    7.1|    100.00|    50.41|    71.00|
|9  |    8.5 |    3.5|     72.25|    12.25|    29.75|
|10 |   15.9 |   11.5|    252.81|   132.25|   182.85|
|11 |   14.7 |   10.7|    216.09|   114.49|   157.29|
|12 |   15.0 |    9.2|    225.00|    84.64|   138.00|
|   |        |       |          |         |         |
|suma| 228.90| 149.10|   5250.83|  2178.81|  3337.82|

<br/><br/>

### **Resumen de formulas** 

<br/><br/>

Modelo de regresión lineal simple : $Y_{i} = \beta_{0} + \beta_{1} X_{i} + u_{i}$

<br/>

Modelo estimado : $\widehat{E[Y_{i}|X_{i}]} = \widehat{y_{i}} =\widehat{\beta_{0}} + \widehat{\beta_{1}} x_{i} = b_{0} + b_{1} x_{i}$

<br/>

Residuales : $e_{i} =\widehat{u_{i}} = y_{i} - \widehat{y_{i}}$

<br/>

Suma de cuadrados de los errores : $SCE = \displaystyle\sum_{i=1}^{n} e^{2} = \displaystyle\sum_{i=1}^{n} (y_{i} - \widehat{y_{i}})^{2}$

<br/><br/>

**Método de Mínimos Cuadrados Ordinarios (MCO)**

**Objetivo** : Encontrar los valores de $\beta_{0}$ y $\beta_{1}$ que minimecen la Suma de Cuadrado de los Erroeres (SCE).

**Ecuaciones normales**: Con el fin de estimar los valores de los coeficienes se plantean dos ecuaciones con dos incognitas. Estas ecuaciones se obtienen al derivar parcialmente la SCR con respecto a los dos coeficentes.

$$\dfrac{\partial SCE}{\partial \beta_{0}} = -2 \displaystyle\sum_{i=1}^{n}(y_{i}- \beta_{0}-\beta_{1} x_{i}) = 0 $$

$$\dfrac{\partial SCE}{\partial \beta_{1}} = -2 \sum_{i=1}^{n}(y_{i}- \beta_{0}-\beta_{1} x_{i}) x_{i} = 0$$


$$n \beta_{0} + \beta_{1} \displaystyle\sum_{i=1}^{n} x_{i} = \displaystyle\sum_{i=1}^{n} y_{i}$$

$$\beta_{0} \displaystyle\sum_{i=1}^{n} x_{i} + \beta_{1} \displaystyle\sum_{i=1}^{n} x_{1}^{2} = \displaystyle\sum_{i=1}^{n} x_{i}y_{i}$$

<br/><br/>

#### **Solución** : 

\begin{eqnarray*}
b_{1} = \dfrac{n \displaystyle\sum_{i=1}^{n} x_{i}y_{i}- \Big(\displaystyle\sum_{i=1}^{n} x_{i} \displaystyle\sum_{i=1}^{n} y_{i}\Big)}{n \displaystyle\sum_{i=1}^{n} x_{i}^{2}- \Big(\displaystyle\sum_{i=1}^{n} x_{i}\Big)^{2}}
\end{eqnarray*}
\begin{equation*}
b_{0}= \bar{y} - b_{1} \bar{x}
\end{equation*}

\begin{equation*}
\dfrac{149.10}{12}-0.55817 \dfrac{228.90}{12} = 1.77788
\end{equation*}


\begin{eqnarray*}
S_{xx} = \displaystyle\sum_{i=1}^{n} (x_{i}- \bar{x})^{2} = \sum_{i=1}^{n} x_{i}^{2} - \dfrac{\Big(\displaystyle\sum_{i=1}^{n} x \Big)^{2}}{n}
\end{eqnarray*}

\begin{equation*}
 S_{xx} = 5280.83-\dfrac{(228.90)^{2}}{12} = 884.5625
\end{equation*}


\begin{eqnarray*}
S_{yy} = \displaystyle\sum_{i=1}^{n} (y_{i}- \bar{y})^{2} = \sum_{i=1}^{n} y_{i}^{2} - \dfrac{\Big(\displaystyle\sum_{i=1}^{n} y_{i} \Big)^{2}}{n}
\end{eqnarray*}

\begin{equation*}
S_{yy} = 2178.81-\dfrac{(149.0)^{2}}{12} = 326.2425
\end{equation*}

\begin{eqnarray*}
S_{xy} = \displaystyle\sum_{i=1}^{n} (y_{i}- \bar{y})(x_{i}- \bar{x}) = \sum_{i=1}^{n} x_{i}y_{i} - \dfrac{\Big(\displaystyle\sum_{i=1}^{n} x_{i} \displaystyle\sum_{i=1}^{n} y_{i} \Big)}{n}
\end{eqnarray*}

\begin{equation*}
S_{xy} = 3337.82-\dfrac{228.90 \times 149.10}{12} = 493.7375
\end{equation*}

<br/><br/>

####  **Suma de Cuadrados de los Errores (Residuales)**

\begin{eqnarray*}
SCE =\sum_{i=1}^{n} u_{i}^{2}=\sum_{i=1}^{n} (y_{i}-\widehat{y_{i}})^{2}= S_{yy} - b_{1} S_{xy} 
\end{eqnarray*}

\begin{equation*}
SCE = 326.2425 -0.55817 \times 493.7375 = 50.65304
\end{equation*}

\begin{equation*}
s^{2} =\dfrac{SCE}{n-2} = \dfrac{Syy - b_{1} S_{xy}}{n-2} = %\dfrac{50.65304}{10}= 5.65304 
\end{equation*}
%
\begin{eqnarray*}
IC_{\beta_{1}} : b_{1}  t_{v=n-2; \alpha/2} \dfrac{s}{\sqrt{S_{xx}}} 
\end{eqnarray*}

\begin{eqnarray*}
T_{0} = \dfrac{b_{1}- \beta_{1o}}{s/\sqrt{S_{xx}}}
\end{eqnarray*}

$H_{0}: \beta_{1}=\beta_{2}=...\beta_{k} = 0$ <br/>
$H_{a}:$ algun $\beta_{i}$ es diferente de cero

<br/><br/>

### **Pruebas de hipotesis individuales** 

<br/>

#### **Prueba de hipotesis individual para el intercepto** 

$H_{0}: \beta_{0} = 0$ <br/>
$H_{a}: \beta_{0} \neq 0$

Estadístico de prueba

\begin{eqnarray*}
t=\dfrac{b_{0}-0}{s \sqrt{\dfrac{\displaystyle\sum_{i=1}^{n}x_{i}^{2}}{n S_{xx}}}} = \dfrac{1.77788-0}{\sqrt{5.065}\sqrt{\dfrac{5250.83}{12 \times 884.5625}}} = 1.123
\end{eqnarray*}
Valor-p 

```{r}
2*pt(-1.123,11)
```

<br/><br/>

#### **Prueba de hipotesis individual para la pendiente** 

$H_{0}: \beta_{1} = 0$ 
$H_{a}: \beta_{1} \neq 0$

Estadistico de prueba: 

\begin{eqnarray*}
t=\dfrac{b_{1}-0}{\dfrac{s}{\sqrt{S_{xx}}}} = \dfrac{0.55817}{\sqrt{5.0652/884.5625}} = 7.376
\end{eqnarray*}

```{r}
2*pt(-7.376,11)
```

<br/><br/>

### **Intervalo de confianza para la media $\mu_{Y|x_{0}}$**

\begin{eqnarray*}
\widehat{y_{0}} \pm t_{\alpha/2} s \sqrt{\dfrac{1}{n} \dfrac{(x_{0}-\bar{x})^{2}}{S_{xx}}}  
\end{eqnarray*}
$v=n-k$  grados de libertad 

<br/><br/>

#### **Intervalo de confianza para predicción para $y_{0}$**

\begin{eqnarray*}
\widehat{y_{0}} \pm t_{\alpha/2} s \sqrt{1+
\dfrac{1}{n} \dfrac{(x_{0}-\bar{x})^{2}}{S_{xx}}}  
\end{eqnarray*}

$v=n-k$  grados de libertad

```{r}
x=c(24.3,12.5,31.2,28,35.1,10.5,23.2, 10,8.5,15.9,14.7,15)
y=c(16.2,8.5,15,17,24.2,11.2,15,7.1,3.5,11.5,10.7,9.2)
regresion=lm(y ~ x)  # estimacion del modelo por MCO
summary(regresion)   #  resumen del modelo
```

<br/><br/>

En el resumen se puede visializar la siguiente informacion :

<br/>

+ Resumen de los residuales : 

  + mínimo (-4.19), 

  + $Q_{1}$ (-0.54), 

  + $Me$ (0.0088), 

  + $Q_{3}$ (0.85) y 

  + maximo (3.56).

<br/>

+ Estimacion de los coeficientes : 

  + $\widehat{\beta_{_{0}}} = 1.77788$ y 

  + $\widehat{\beta_{_{1}}} = 0.55817$

<br/>

+ Pruebas de significancia individuales

| Ho                        | Ha                             | valor-p         | Decisión    |
|:-------------------------:|:------------------------------:|:---------------:|:------------|
| $H_{o} : \beta_{_{0}} =0$ | $H_{a} : \beta_{_{0}} \neq 0$  | $0.288$         | Se asume que $\beta_{_{0}}=0$
| $H_{o}  : \beta_{_{1}} =0$ | $H_{a} : \beta_{_{1}} \neq 0$  | $0.0000$       | $\beta_{_{1}} \neq 0$

Aunque el resultado indique que $\beta_{_{0}} =0$, el intercepto no debe excluirse del modelo dado que el forzar que la linea de regresión pase por el origen, genera un sesgo en la estimación de la pendiente $\beta_{_{1}}$

De estos resultados se tienen que el modelo estimado es :

$$\widehat{y} = 1.77788 + 0.55827 x$$

<br/><br/>

```{r}
plot(x,y, xlab = "Ingresos", ylab = "Consumo") # grafico de dispersion
abline(regresion)                              # grafica de la linea de regresion
```
<br/><br/><br/>

### **ANOVA ( Análisis de Varianza )**

El analisis de varianza se utiiza para determinar la significancia global del modelo cuando existen varias variables independientes ( mas de una pendiente) y se emplea para derminar si de manera conjunta todas las pendientes son cero ($Ho: \beta_{i} =0$) o se por el contario al menos una de ellas es diferente de cero ($Ha$)

En este caso se construye unna prueba F mediante la separacion de las sumas de cuadrados totales en dos parates :  Suma de cuadrados debia a la regresion (SCReg) y la suma de cuadrados de los residuales (SCRes)  : 

$$SCT = SCReg + SCRes$$ 

$$326.2425 = 275.590 + 50.652$$

Con estos valores divididos entre sus respectivos grados de libertad se encentranlos cuadrados medios, que corresponden a dos varianzas.  La division de estos dos valores genera el estadistico F de esta prueba (F= 275.590/5.0652 = 54.408). Finalmente se puede calcular el valor-p (`pf(54.408,1,10, lower.tail=FALSE)`)  

<br/><br/>

Fuentes de variación |grados de libertad | Suma de Cuadrados | Cuadrados  Medios         |  F                      |  Valor-p |
|:-------------------|:-----------------:|:-----------------:|:-------------------------:|:-----------------------:|:--------:|
|Regresión           | $k-1$             |$b_{1} S_{xy}$     |  $\dfrac{SCReg}{(k-1)}$   | $\dfrac{CMReg}{CMRes}$  | $1-pf$   |     
|                    | $2-1$             |  275.590          |   275.590                 | 54.408                  |   0.0000 |
|                    |                   |                   |                           |                         |          |            
|Residuales          | $n-k$             |$S_{yy}-b_{1} S_{xy}$ | $\dfrac{SCRes}{(n-k)}$ |                         |          |
|                    | $12-1$            |   50.652          |   5.0652                  |                         |          |             
|                    |                   |                   |                           |                         |          |
|Total               | $n-1$             |$S_{yy}$           |                           |                         |          |
|                    | $12-1$            | 326.2425          |                           |                         |          | 

<br/><br/>


```{r}
anova(regresion)
```

<br/><br/>

Para el caso de la regresión lineal simple esta prueba (ANOVA), genera los mismos resultados que la prueba t realizada sobre $\beta_{_{1}}$.  

Se presenta una equivalencia de : $t^2 = F$

<br/><br/>

Despues de realizar la estimación y las pruebas de significancia individuales es necesario la validación de los supuestos sobre los errores :


+ Valor esperado de los erroes igual a cero
+ Varianza constante de los errores (homoscedasticidad)
+ Normalidad de los errores
+ Independencia de los errores (no autocorrelacion de errores)  

Despues de esto se puede utilizar el modelo para la estimación de la variable dependiente o para la interprestacion de las pendientes como valoración del efecto que genera un cambio unitario de la variable independiente sobre la variable dependiente.

En esta caso podemos decir que un incremento de un peso en los ingresos genera un increento de 0.55 sobre el consumo

<br/><br/><br/>

## **Problema 2**

Se evalua un nuevo reporte. Se han colgado veinticinco pesas $x_{i}$ y se mide para cada una la longitud del resorte $y_{i}$. Los pesos se miden en lobras, y la longitud, en pulgadas. Se registró el siguiente resumen estadístoco:

|                                                 |                                                    |
|:-----------------------------------------------:|:--------------------------------------------------:|
| $\bar{x} = 2.40$                                | $\bar{y} = 12.18$                                  |   
| $\displaystyle\sum_{i=1}^{25} (x_{i} - \bar{x})^{2} = 52.00$ |  $\displaystyle\sum_{i=1}^{25} (y_{i} - \bar{y})^{2} = 498.96$  | 
|$\displaystyle\sum_{i=1}^{25} (x_{i} - \bar{x})(y_{i} - \bar{y}) = 160.27$|                                         |

Sea $\beta_{_{0}}$ la longitud del resorte en reposo y $\beta_{_{1}}$ el aumento en la longitud ocasionado por una carga de 1 $lb$ . Suponta que los supuestos sobre los errores con válidos.

+ Calcule los estimadores de MCO  $\widehat{\beta_{_{0}}}$ y $\widehat{\beta_{_{1}}}$

+ Calcule la estimación de la varianza del error $s^{2}_{u}$

+ Determine los intervalos de confianza del 95% para $\beta_{_{0}}$ y $\beta_{_{1}}$

+ El fabricante del resorte afirma que la constante del resorte no es mayor de 3 $pulg/lb$ ¿Los datos proporcionan evidencias suficientes para rechazar esta afirmación?

+ Tambien se afirma que la longitud sin carga del resorte es de al menos 5.5 $pulg$.  ¿Los datos proporcionan pruebas suficientes para rechazar esta afirmación?

+ Determine un intervalo de confianza del 99% para la longitud del resorte bajo una carga de 1.5 $lb$.


Tomado de Navidi(2006)
<br/><br/><br/>

## **Problema 3**

Para muchos compuestos químicos, la cantidad que se disolverá en un volumen de  agua específico depende de la temperatura. El siguiente resultado describe un modelo lineal $y = \beta_{_{0}} + \beta_{_{1}} x + u$   que expresa el número de granos de cierto compuesto químico disuelto por litro de agua ($Y$) con respecto a la temperatura en grados centigrados ($X$) para un total de n=6 observaciones.

| Predictor    | Coeficiente      |  SE Coef         | t                 |  valor-p    |
|:-------------|-----------------:|-----------------:|------------------:|------------:|
|Intercepto    |           1.43810|           0.62459|               2.30|        0.083|
| Temperatura  |           0.30714|           0.02063|              14.90|        0.000|


+ Cuantos grados de libertad tiene el estadístico t de Student?

+ Determine un intervalo de confianza del 95% para $\beta_{_{1}}$ 

+ Alguien afirma que si la temperatura del agua aunenta en un grado centigrado, la media del número de gramos disueltos aumentará en exacatente 0.40 . Utilice el resultado para realizar una prueba de hipótesis con elfin de determinar si esta afirmación puede ser rechazada

<br/><br/><br/>


## **Problema 4**

Un propietario de una pizzeria esta interesado en estudiar la relación existente entre :  el número de nuncios entregados, el costo de los anuncios de publicidad y las ventas obtenidas durante los últimos 12 meses. Esta información se registra a continuación:

|t    |  mes     | $X_{1}$ | $X_{2}$    | $Y$    |
|----:|---------:|--------:|-----------:|-------:|            
|   1 |Mayo      |       12|        13.9| 43.6   | 
|   2 |Junio     |       11|        12.0| 38.0   |
|   3 |Julio     |        9|        9.3 | 30.1   |
|   4 |Agosto    |        7|        9.7 | 35.3   |
|   5 |Septiembre|       12|        12.3| 46.4   |
|   6 |Octubre   |        8|        11.4| 34.2   |
|   7 |Noviembre |        6|        9.3 | 30.2   | 
|   8 |Diciembre |       13|        14.3| 40.7   |
|   9 |Enero     |        8|        10.2| 38.5   |
|  10 |Febrero   |        6|         8.4| 22.6   |
|  11 |Marzo     |        8|        11.2| 37.6   |
|  12 |Abril     |       10|        11.1| 35.2   |


Donde: 

+ $t$ : identificador del mes 

+ $X_{1}$: Número de anuncios entregados 

+ $X_{2}$: Costos de anuncios publicados 

+ $Y$ : Ventas totales  

#### a. Estime los siguiente modelos de regresión:

+ $y_{i}=\beta_{0}+\beta{1}X_{1i}+u_{1i}$
+ $y_{i}=\alpha_{0}+\alpha_{1}X_{2i}+u_{2i}$ 
+ $y_{i}=\gamma_{0}+\gamma_{1} t_{i}+u_{3i}$
+ $y_{i}=\theta_{0}+\theta_{1}X_{1i}+\theta_{2}X_{2i}+u_{4i}$

#### b. Para cada uno de los casos :

+ Estime el modelo, mediante MCO
+ Interprete los resultados obtenidos
+ Valide los cuatro supuestos sobre los errores	              	
	 
#### Solución :

```{r}
t=1:12
x1=c(12,11,9,7,12,8,6,13,8,6,8,10)
x2=c(13.9,12.0,9.3,9.7,12.3,11.4,9.3,14.3,10.2,8.4,11.2,11.1)
y=c(43.6,38.0,30.1,35.3,46.4,34.2,30.2,40.7,38.5,22.6,37.6,35.2)
data.frame(t,y,x1,x2)
```

<br/><br/>

```{r}
modelo1=lm(y ~ x1) 
summary(modelo1)
plot(x1,y, pch=19, col=c1, las=1, xlim = c(0,15), ylim = c(0,50))
u1=modelo1$residuals
t.test(u1)
shapiro.test(u1)
lmtest::bgtest(modelo1)
lmtest::dwtest(modelo1)

```
<br/><br/>

```{r}
modelo2=lm(y ~ x2) 
summary(modelo2)
plot(x2,y, pch=19, col=c2, las=1, xlim = c(0,15), ylim = c(0,50))
u2=modelo2$residuals
t.test(u2)
shapiro.test(u2)
lmtest::bgtest(modelo2)
lmtest::dwtest(modelo2)
```
<br/><br/>

```{r}
modelo3=lm(y ~ t) 
summary(modelo3)
plot(t,y, pch=19, col=c3, las=1, xlim = c(0,15), ylim = c(0,50))
u3=modelo3$residuals
t.test(u3)
shapiro.test(u3)
lmtest::bgtest(modelo3)
lmtest::dwtest(modelo3)
```
<br/><br/><br/>

```{r}
modelo4=lm(y ~ x1 + x2) 
summary(modelo4)
u4=modelo4$residuals
t.test(u4)
shapiro.test(u4)
lmtest::bgtest(modelo4)
lmtest::dwtest(modelo4)
```

<br/><br/><br/><br/>

# **Taller Regresión Lienal Múltiple**

<br/><br/>

## **Problema 1**

Se requiere modelar el número de días que un trabajador se ausenta de su puesto de trabajo durante un año, para lo cual se tienen en cuenta las siguientes variables :

|            |                                                   |
|:-----------|:--------------------------------------------------|
|ausentismo  | núero de dias que un trabajar falta durante un año|
| Taller     | si la persona trabaja en el taller (1) o no(0)    |
| sexo       | hombre (1) , mujer (0)                            |
| edad       | edad del trabajador en año                        |    
| antigüedad | años de trabajo en la empresa                     |  
| salario    | cuanto devenga el trabajador (U$)                 |

<br/>

$$y_{i} = \beta_{0} + \beta_{1} Taller_{i} + \beta_{2} sexo_{i} + \beta_{3} edad_{i} + \beta_{4} antiguedad_{i} + \beta_{5} salario_{i} + u$$ 

para $i=1,.....n$

<br/>

### **Matriz de Covarianzas **

```{r}
library(readr)
data=paqueteDEG::ausentismo
data=data[,2:7]
round(cov(data), 2) # matriz de varianzas-covarianzas
```

<br/><br/>

### **Matriz de correlaciones**

```{r}
library(psych)
library(corrplot)
round(cor(data), 3) # matriz de correlaciones
# cor.plot(cor(data),
#          main="Mapa de Calor",
#          diag=F,
#          show.legend = TRUE)

corrplot.mixed(cor(data),
 upper = "square",
 lower = "number",
 addgrid.col = "black",
 tl.col = "black")
```
<br/><br/>

### **Estimación MCO Modelo1**

```{r}
# Estimación del modelo
attach(data)
modelo1=lm(ausen ~ taller + sexo + edad + antg + sala , data=data)
summary(modelo1)
```

<br/><br/>

### Diagnóstico del modelo 1

```{r}
# diagnostico
coefficients(modelo1) # coeficientes estimados
yhat=fitted(modelo1) # valores estimados
u=residuals(modelo1) # residuales
anova(modelo1) # tabla de anova
vcov(modelo1) # matriz de varianzas covarianza de parámetros ( de los betas)
```

<br/><br/>

### **Modelación paso a paso**

```{r}
# Stepwise Regression
library(MASS)
modelo2=lm(ausen ~ taller + sexo + edad + antg + sala , data=data)
step=stepAIC(modelo2, direction="both")
step$anova # display results
```

<br/><br/>

### **Modelo 3**

```{r}
modelo3=lm(ausen ~ taller + sexo + antg + sala , data=data)
summary(modelo3)
```


### **Modelo 4**

```{r}
modelo4=lm(ausen ~ sexo + antg + sala , data=data)
summary(modelo4)

uhat=modelo4$residuals
#-----------------------------------------------------------------
# Examen de normalidad de errores
shapiro.test(uhat)

# Supuesto de no autocorrelacion
# install.packages("lmtest")
library(lmtest)
# Prueba de D-W  - autocorrelacion
# Ho: los erreres no estan autocorrelacionados
dwtest(modelo4)

# Supuesto de homoscedasticidad
# Prueba de Goldfeld-Quandt
# Ho no existe heteroscedasticidad
gqtest(modelo4)

# Supuesto de correcta especificacion
# Prueba de especificacion
# Prueba RESET
resettest(modelo4, power=2, type="regressor")
```

<br/><br/>

### **Modelo 5**

```{r}
modelo5=lm(ausen ~ antg + sala , data=data)
summary(modelo5)

```

Modelo final : `ausentismo ~ 11.9557841 - 0.1934922 antiguedad - 0.0034216 salario`


<br/><br/><br/><br/>

# **Final 2019-1**

Resuelva  los siguientes problemas. En cada caso haga explícitos todos los pasos necesarios e indique el número del listado utilizado, en caso de requerirlo. En todos los puntos suponga que las variables estudiadas tienen una distribución normal.

<br/><br/>

#### **problema 1.** 	

Un artículo afirma que los estudiantes de pregrado en Latinoamérica gastan en promedio más de US\$ 75 mensuales en gastos relacionados con el estudio (fotocopias, impresiones, pasajes, entre otros). Un estudio reciente conformado por 100 estudiantes latinoamericanos arrojó:  

+ un promedio de US\$ 80.23 y 

+ una desviación estándar de US\$ 45.65 . 

Se puede afirmar que el reciente estudio confirma los resultados encontrados en el artículo?

<br/><br/>

#### **problema 2.**

Una emisión del mes de abril de 2016 de la revista **Fortune** cuenta la historia sobre los adictos al trabajo, entre los 25 y 43 años, que trabajan en el área las ingenierías. El artículo compara la vida laboral de estos ingenieros con los trabajadores que dedicaban menos horas a su trabajo. Los datos recogidos por la investigación fueron los siguientes : 

+ Grupo-1  conformado por los jóvenes que dedicaban mucho tiempo al trabajo:  
  + $\bar{x}_{1}=62.5$ horas , 
  + $s_{1}=23.7$ horas, 
  + $n_{1}=175$  

<br/>

+ Grupo-2 que pasaba menos tiempo en el trabajo : 
  + $\bar{x}_{2}=39.7$ horas , 
  + $s_{2}=8.9$ horas, 
  + $n_{2}=168$. 

¿ Qué podemos concluir a partir de la información suministrada?
				
<br/><br/>

#### **problema 3.**

Un estudio realizado por MasterCard reveló que 131 de las 468 mujeres que efectuaron compras en un almacén lo hicieron utilizando la tarjeta de crédito propia del almacén, mientras que 57 de 237 hombres utilizaron la misma tarjeta para sus compras en el almacén. ¿ Existe evidencia suficiente en los datos que permita concluir que la proporción de mujeres es mayor que la proporción de hombres que utilizan la tarjeta de crédito propia del almacén para realizar sus compras?
				
<br/><br/>

#### **problema 4.** 

En una afamada universidad se cuestiona la calidad de las hamburguesas de McDoglas, en especial algunas afirmaciones sobre que su producto de un cuarto de libra no contiene el peso establecido. Para verificar si dichas afirmaciones son válidas, un profesor realizó un estudio con su grupo de 25 estudiantes. Cada uno de sus estudiantes compró una hamburguesa y la llevo al salón donde fue pesada con una balanza certificada. Los resultados obtenidos fueron: 

+ $\bar{x}=0.22$ lb  
+ $s=0.09$ lb 

De acuerdo con la anterior información que se puede concluir ?
				
<br/><br/>

#### **problema 5.** 

A seis ingenieros que trabajan para el estado se les solicitó realizar un pronóstico de la tasa de inflación para el año entrante. La misma petición se le realizo a ocho especialistas en finanzas que trabajan para el sector privado. Los pronósticos entregado se recogen en la siguiente tabla :

```{r, eval=FALSE}
ingenieros                :4.2   5.1  3.9  4.7  4.8  5.8  
especialistas en finanzas :5.7   6.1  5.2  4.9  4.6  4.5  5.2  5.5
```


¿Están los especialistas (ingenieros y financieros) realizando pronósticos similares?

<br/>

*Ejercicios tomados de Webster 2000*

<br/><br/>

```{r, eval=FALSE}
LISTADO 1 
			One-Sample T 
			Test of mu = 0,25 vs not = 0,25
			N   Mean  StDev  SE Mean    95% CI         T      P
			25 0,2200 0,0900 0,0180  (0,1828. 0,2572) -1,67  0,109
```
			
<br/><br/>

```{r, eval=FALSE}
LISTADO 2
			Two-Sample T-Test and CI 
			Sample    N   Mean  StDev  SE Mean
			1       175   62,5   23,7      1,8
			2       168  39,70   8,90     0,69
			Difference = mu (1) - mu (2)
			Estimate for difference:  22,80
			95% CI for difference:  (18,97. 26,63)
			T-Test of difference = 0 (vs not =): T-Value = 11,70  
			P-Value = 0,000  DF = 341
```


<br/><br/>

```{r, eval=FALSE}
LISTADO 3 
			Two-Sample T-Test and CI: Ing. Fin 
			N   Mean  StDev  SE Mean
			Ing  6  4,750  0,672     0,27
			Fin  8  5,213  0,546     0,19
			Difference = mu (Ing) - mu (Fin)
			Estimate for difference:  -0,463
			95% CI for difference:  (-1,170. 0,245)
			T-Test of difference = 0 (vs not =): T-Value = -1,42  
			P-Value = 0,180  DF = 12
			Both use Pooled StDev = 0,6016
```

<br/><br/>


```{r, eval=FALSE}
LISTADO 4 
			One-Sample T 
			Test of mu = 75 vs not = 75
			N   Mean  StDev  SE Mean      95% CI         T      P
			100  80,23  45,65     4,56  (71,17. 89,29)  1,15  0,255
```

<br/><br/>

```{r, eval=FALSE}
LISTADO 5 
			Test and CI for Two Proportions 
			Sample    X    N  Sample p
			1       131  468  0,279915
			2        57  237  0,240506
			Difference = p (1) - p (2)
			Estimate for difference:  0,0394082
			95% CI for difference:  (-0,0285271. 0,107343)
			Test for difference = 0 (vs not = 0):  Z = 1,14  P-Value = 0,256
			Fisher's exact test: P-Value = 0,280
```

<br/><br/>

```{r, eval=FALSE}
LISTADO 6 
			Test and CI for One Proportion 
			Sample    X    N  Sample p         95% CI
			1       131  468  0,279915  (0,239673. 0,322963)
```

<br/><br/>

```{r, eval=FALSE}
LISTADO 7
			Two-Sample T-Test and CI 
			Sample    N   Mean  StDev  SE Mean
			1       175   62,5   23,7      1,8
			2       168  39,70   8,90     0,69
			Difference = mu (1) - mu (2)
			Estimate for difference:  22,80
			95% CI for difference:  (19,02. 26,58)
			T-Test of difference = 0 (vs not =): T-Value = 11,88  
			P-Value = 0,000  DF = 223
```

<br/><br/>

```{r, eval=FALSE}
LISTADO 8
			One-Sample Z 
			Test of mu = 75 vs not = 75
			The assumed standard deviation = 45,65
			N   Mean  SE Mean      95% CI         Z      P
			100  80,23     4,56  (71,28. 89,18)  1,15  0,252
```


<br/><br/>

```{r, eval=FALSE}
LISTADO 9 
			Test and CI for One Proportion 
			Sample    X    N  Sample p         95% CI
			1       131  468  0,279915  (0,239673. 0,322963)
```
	
<br/><br/>

```{r, eval=FALSE}
LISTADO 10      
			Test and CI for One Proportion 
			Sample   X    N  Sample p         95% CI
			1       57  237  0,240506  (0,187540. 0,300088)
```

<br/><br/>

```{r, eval=FALSE}
LISTADO 11
			Two-Sample T-Test and CI: Ing. Fin 
			N   Mean  StDev  SE Mean
			Ing  6  4,750  0,672     0,27
			Fin  8  5,213  0,546     0,19
			Difference = mu (Ing) - mu (Fin)
			Estimate for difference:  -0,463
			95% CI for difference:  (-1,221. 0,296)
			T-Test of difference = 0 (vs not =): T-Value = -1,38  
			P-Value = 0,201  DF = 9
```

<br/><br/>

```{r, eval=FALSE}
LISTADO 12
			One-Sample Z 
			Test of mu = 0,25 vs not = 0,25
			The assumed standard deviation = 0,09
			N    Mean  SE Mean       95% CI           Z      P
			25  0,2200   0,0180  (0,1847. 0,2553)  -1,67  0,096
```

<br/><br/>

```{r, eval=FALSE}
LISTADO 13 
			Test for Equal Variances 
			95% Bonferroni confidence intervals for standard deviations
			Sample    N    Lower  StDev    Upper
			1  175  21,1510   23,7  26,9171
			2  168   7,9251    8,9  10,1364
			F-Test (Normal Distribution)
			Test statistic = 7,09. p-value = 0,000
```
			
			

			

