---
title: "**Monitoria **"
author: "dgonzalez80"
date: " "
output:
  html_document:
    toc: yes
    toc_depth: 2
    toc_float: yes
    theme: cosmo
---
---

```{r setup, include=FALSE}
knitr::opts_chunk$set(echo = TRUE)
```

## **Taller Regresión Lineal  Simple**

<br/>

### **Problema 1**

Con el fin  de estimar la relación que exite entre el nivel de ingresos de una persona y el nivel de consumo , un investigador recolectó la siguiente información:

|id  |1     |2     |3     |4     |5     |6    |7     |8     |9     |10    |11     |12     |
|:---|-----:|-----:|-----:|-----:|-----:|-----:|----:|-----:|-----:|-----:|------:|------:|
|Ing |24.3  |12.5  |31.2  |28.0  |35.1  |10.5  | 23.2|  10.0|  835 |  15.9|  14.7 | 15.0  |  
|Con |16.2  |8.5   |15.0  |17.0  |24.2  |11.2  | 15.0|  7.1 |  3.5 |  11.5|  10.7 |  9.2  | 

Donde :
+ Id: identificador del hogar
+ Ing : Ingresos familiares
+ Con : Consumo en viveres 

Realice un analisis de regresión que permita estimar la relación entre el consumo (Con) y los ingresos familiares (Ing).


|id |   x   |   y    |     x2   |      y2 |     xy  |  
:---|-------:|------:|---------:|--------:|--------:|
|1  |   23.4 |   16.2|    547.56|   262.44|   393.66|   
|2  |   12.5 |    8.5|    156.25|    72.25|   106.25|
|3  |   31.2 |   15.0|    973.44|   225.00|   468.00|
|4  |   28.0 |   17.0|    784.00|   289.00|   476.00|
|5  |   35.1 |   24.2|   1232.01|   585.64|   849.42|
|6  |   10.5 |   11.2|    110.25|   125.44|   117.60|
|7  |   23.2 |   15.0|    538.24|   225.00|   348.00|
|8  |   10.0 |    7.1|    100.00|    50.41|    71.00|
|9  |    8.5 |    3.5|     72.25|    12.25|    29.75|
|10 |   15.9 |   11.5|    252.81|   132.25|   182.85|
|11 |   14.7 |   10.7|    216.09|   114.49|   157.29|
|12 |   15.0 |    9.2|    225.00|    84.64|   138.00|
|   |        |       |          |         |         |
|suma| 228.90| 149.10|   5250.83|  2178.81|  3337.82|

<br/><br/>

### **Resumen de formulas** 

<br/><br/>

Modelo de regresión lineal simple : $Y_{i} = \beta_{0} + \beta_{1} X_{i} + u_{i}$

<br/>

Modelo estimado : $ \widehat{E[Y_{i}|X_{i}]} = \widehat{y_{i}} =\widehat{\beta_{0}} + \widehat{\beta_{1}} x_{i} = b_{0} + b_{1} x_{i}$

<br/>

Residuales : $e_{i} =\widehat{u_{i}} = y_{i} - \widehat{y_{i}}$

<br/>

Suma de cuadrados de los errores : $SCE = \sum_{i=1}^{n} e^{2} = \sum_{i=1}^{n} (y_{i} - \widehat{y_{i}})^{2}$

<br/><br/>

**Método de Mínimos Cuadrados Ordinarios (MCO)**

**Objetivo** : Encontrar los valores de $\beta_{0}$ y $\beta_{1}$ que minimecen la Suma de Cuadrado de los Erroeres (SCE).

**Ecuaciones normales**: Con el fin de estimar los valores de los coeficienes se plantean dos ecuaciones con dos incognitas. Estas ecuaciones se obtienen al derivar parcialmente la SCR con respecto a los dos coeficentes.

$$\dfrac{\partial SCE}{\partial \beta_{0}} = -2 \sum_{i=1}^{n}(y_{i}- \beta_{0}-\beta_{1} x_{i}) = 0 $$

$$\dfrac{\partial SCE}{\partial \beta_{1}} = -2 \sum_{i=1}^{n}(y_{i}- \beta_{0}-\beta_{1} x_{i}) x_{i} = 0$$


$$n \beta_{0} + \beta_{1} \sum_{i=1}^{n} x_{i} = \sum_{i=1}^{n} y_{i}$$

$$\beta_{0} \sum_{i=1}^{n} x_{i} + \beta_{1} \sum_{i=1}^{n} x_{1}^{2} = \sum_{i=1}^{n} x_{i}y_{i}$$

<br/><br/>

#### Solución : 

\begin{eqnarray*}
b_{1} = \dfrac{n \displaystyle\sum_{i=1}^{n} x_{i}y_{i}- \Big(\displaystyle\sum_{i=1}^{n} x_{i} \displaystyle\sum_{i=1}^{n} y_{i}\Big)}{n \displaystyle\sum_{i=1}^{n} x_{i}^{2}- \Big(\displaystyle\sum_{i=1}^{n} x_{i}\Big)^{2}}
\end{eqnarray*}
\begin{equation*}
b_{0}= \bar{y} - b_{1} \bar{x}
\end{equation*}

\begin{equation*}
\dfrac{149.10}{12}-0.55817 \dfrac{228.90}{12} = 1.77788
\end{equation*}


\begin{eqnarray*}
S_{xx} = \displaystyle\sum_{i=1}^{n} (x_{i}- \bar{x})^{2} = \sum_{i=1}^{n} x_{i}^{2} - \dfrac{\Big(\displaystyle\sum_{i=1}^{n} x \Big)^{2}}{n}
\end{eqnarray*}

\begin{equation*}
 S_{xx} = 5280.83-\dfrac{(228.90)^{2}}{12} = 884.5625
\end{equation*}


\begin{eqnarray*}
S_{yy} = \displaystyle\sum_{i=1}^{n} (y_{i}- \bar{y})^{2} = \sum_{i=1}^{n} y_{i}^{2} - \dfrac{\Big(\displaystyle\sum_{i=1}^{n} y_{i} \Big)^{2}}{n}
\end{eqnarray*}

\begin{equation*}
S_{yy} = 2178.81-\dfrac{(149.0)^{2}}{12} = 326.2425
\end{equation*}

\begin{eqnarray*}
S_{xy} = \displaystyle\sum_{i=1}^{n} (y_{i}- \bar{y})(x_{i}- \bar{x}) = \sum_{i=1}^{n} x_{i}y_{i} - \dfrac{\Big(\displaystyle\sum_{i=1}^{n} x_{i} \displaystyle\sum_{i=1}^{n} y_{i} \Big)}{n}
\end{eqnarray*}

\begin{equation*}
S_{xy} = 3337.82-\dfrac{228.90 \times 149.10}{12} = 493.7375
\end{equation*}

<br/><br/>
####  **Suma de Cuadrados de los Errores (Residuales)**

\begin{eqnarray*}
SCE =\s
um_{i=1}^{n} u_{i}^{2}=\sum_{i=1}^{n} (y_{i}-\widehat{y_{i}})^{2}= S_{yy} - b_{1} S_{xy} 
\end{eqnarray*}

\begin{equation*}
SCE = 326.2425 -0.55817 \times 493.7375 = 50.65304
\end{equation*}

\begin{equation*}
s^{2} =\dfrac{SCE}{n-2} = \dfrac{Syy - b_{1} S_{xy}}{n-2} = %\dfrac{50.65304}{10}= 5.65304 
\end{equation*}
%
\begin{eqnarray*}
IC_{\beta_{1}} : b_{1}  t_{v=n-2; \alpha/2} \dfrac{s}{\sqrt{S_{xx}}} 
\end{eqnarray*}

\begin{eqnarray*}
T_{0} = \dfrac{b_{1}- \beta_{1o}}{s/\sqrt{S_{xx}}}
\end{eqnarray*}

$H_{0}: \beta_{1}=\beta_{2}=...\beta_{k} = 0 $ 
$H_{a}:$ algun $\beta_{i}$ es diferente de cero

<br/><br/>

### **Pruebas de hipotesis individuales** 

<br/>

#### **Prueba de hipotesis individual para el intercepto** 

$H_{0}: \beta_{0} = 0$ 
$H_{a}: \beta_{0} \neq 0$

Estadístico de prueba

\begin{eqnarray*}
t=\dfrac{b_{0}-0}{s \sqrt{\dfrac{\displaystyle\sum_{i=1}^{n}x_{i}^{2}}{n S_{xx}}}} = \dfrac{1.77788-0}{\sqrt{5.065}\sqrt{\dfrac{5250.83}{12 \times 884.5625}}} = 1.123
\end{eqnarray*}
Valor-p 

```{r}
2*pt(-1.123,11)
```

<br/><br/>

#### **Prueba de hipotesis individual para la pendiente** 

$H_{0}: \beta_{1} = 0$ 
$H_{a}: \beta_{1} \neq 0$

Estadistico de prueba: 

\begin{eqnarray*}
t=\dfrac{b_{1}-0}{\dfrac{s}{\sqrt{S_{xx}}}} = \dfrac{0.55817}{\sqrt{5.0652/884.5625}} = 7.376
\end{eqnarray*}

```{r}
2*pt(-7.376,11)
```

<br/><br/>

### **Intervalo de confianza para la media $\mu_{Y|x_{0}}$**

\begin{eqnarray*}
\widehat{y_{0}} \pm t_{\alpha/2} s \sqrt{\dfrac{1}{n} \dfrac{(x_{0}-\bar{x})^{2}}{S_{xx}}}  
\end{eqnarray*}
$v=n-k$  grados de libertad 

<br/><br/>

#### **Intervalo de confianza para predicción para $y_{0}$** 

\begin{eqnarray*}
\widehat{y_{0}} \pm  t_{\alpha/2} s \sqrt{1+\dfrac{1}{n} \dfrac{(x_{0}-\bar{x})^{2}}{S_{xx}}}} 
\end{eqnarray*}

$v=n-k$  grados de libertad

```{r}

x=c(24.3,12.5,31.2,28,35.1,10.5,23.2, 10,8.5,15.9,14.7,15)
y=c(16.2,8.5,15,17,24.2,11.2,15,7.1,3.5,11.5,10.7,9.2)
regresion=lm(y ~ x)
summary(regresion)
plot(x,y, xlab = "Ingresos", ylab = "Consumo")
abline(regresion)
```
<br/><br/><br/>

### **ANOVA ( Análisis de Varianza )**

Fuentes de variación |grados de libertad | Suma de Cuadrados | Cuadrados  Medios         |  F                     |  Valor-p |
|:-------------------|------------------:|------------------:|--------------------------:|-----------------------:|---------:|
|Regresión           | $k-1$             |$b_{1} S_{xy}$     |  $\dfrac{SCReg}{(k-1)}$   | $\dfrac{CMReg}{CMRes}$ | $1-pf$   |     
|                    | $2-1$             |  275.590          |   275.590                 | $\dfrac{275.590}{5.0652}=54.408$   |   0.0000 |
Residuales           | $n-k$             |$S_{yy}-b_{1} S_{xy}$ | $\dfrac{SCRes}{(n-k)}$ |                                    |          |
|                    | $12-1$            |   50.652             |    5.0652              |                                    |          |             
|Total               | $n-1$             |$S_{yy}$              |                        |                                    |          |
|                    | $12-1$            | 326.2425             |                        |                                    |          |

<br/><br/>

```{r}
anova(regresion)
```
